【裁判字號】    98,訴,1113
【裁判日期】    980707
【裁判案由】    違反毒品危害防制條例
【裁判全文】
臺灣彰化地方法院刑事判決              98年度訴字第1113號
公  訴  人  臺灣彰化地方法院檢察署檢察官
被      告  甲○○
上列被告因違反毒品危害防制條例案件，經檢察官提起公訴（98
年度毒偵字第1148號），於本院準備程序中，被告就被訴事實為
有罪之陳述，經裁定改行簡式審判程序，本院判決如下：
    主  文
甲○○施用第一級毒品，累犯，處有期徒刑捌月；又施用第二級
毒品，累犯，處有期徒刑陸月。應執行有期徒刑壹年。
    事  實
一、甲○○前因施用毒品案件，經依本院以91年度毒聲字第188
    號裁定移送觀察、勒戒後，認有繼續施用毒品之傾向，經檢
    察官聲請，由本院以91年度毒聲字第442 號裁定移送戒治處
    所施予強制戒治1 年，自民國（下同）91年3 月15日起送臺
    灣臺中女子戒治所施以強制戒治滿3 月後，其成效經評定合
    格，無繼續戒治必要，復經本院裁定停止戒治，所餘戒治期
    間付保護管束，迄92年2 月19日期滿，未經撤銷其保護管束
    而視為業已執行期滿，由臺灣彰化地方法院檢察署檢察官於
    92 年3月13日以92年度戒毒偵字第171 號為不起訴處分確定
    ；其又於強制戒治執行完畢釋放5 年內，再施用第一級毒品
    案件，經本院分別以94年度訴字第2181號及95年度訴字第73
    9 號分別判處有期徒刑6 月及8 月確定，上開案件接續執行
    ，並於96年6 月20日縮短刑期執行完畢出監。詎其仍不知悔
    改，復基於施用第一級毒品海洛因之犯意，於98年4 月6 日
    中午12時許，在彰化縣員林鎮員林公園公共廁所內，將第一
    級毒品海洛因粉末置入針筒內再摻水混合，以注射手臂之方
    式，施用第一級毒品海洛因1 次。其後隔10分鐘後，其又基
    於施用第二級毒品甲基安非他命之犯意，在同一廁所內，以
    將甲基安非他命置於玻璃球吸食器內再用火燒烤吸食其霧化
    氣體之方式，施用第二級毒品甲基安非他命1 次。嗣於98
    年4 月9 日下午3 時30分許，在員林鎮○○路240 巷口，因
    行跡可疑遭員警盤查，並發現其手臂上留有注射針筒之痕跡
    ，經其同意採集尿液送驗，結果呈嗎啡、甲基安非他命及可
    待因陽性反應，而查獲上情。
二、案經彰化縣警察局員林分局報請臺灣彰化地方法院檢察署檢
    察官偵查起訴。
    理  由
一、上開事實，業據被告甲○○於本院審理時坦承不諱，又被告
    經警採集其尿液送驗結果，確呈甲基安非他命、可待因及嗎
    啡陽性反應，此有彰化縣警察局員林分局委託檢驗尿液代號
    與真實姓名對照認證單及詮昕科技股份有限公司於98年4 月
    27日出具之濫用藥物尿液檢驗報告各1 份附卷可稽，足徵被
    告之自白確與事實相符，堪以採信。本件事證明確，被告上
    開犯行洵堪認定，應依法論科。
二、按修正毒品危害防制條例就施用毒品者，僅於「初犯」及「
    5 年後再犯」2種情形，有其追訴條件之限制，即須於初犯
    經觀察、勒戒或強制戒治釋放後，5 年內均無施用毒品之行
    為，始能認其前所實施之觀察、勒戒或強制戒治已足遮斷毒
    癮，而得於5 年後再犯時，再予適用初犯之規定，重行觀察
    、勒戒等程序；倘5 年內已經再犯，被依法追訴處罰，縱其
    第3 次（或第3 次以上）施用毒品之時間在初犯釋放5 年以
    後，與「5 年後再犯」之情形有別，且因已於「5 年內再犯
    」，顯見其再犯率甚高，原實施觀察、勒戒或強制戒治，已
    無法收其實效，而無5 年戒斷期之存在，自無再經觀察、勒
    戒及強制戒治之必要，應由檢察官逕行起訴，此有最高法院
    95年度臺非字第59、65號判決及同年度第7 次刑事庭會議決
    定足供參照、最高法院97年度第5 次刑事庭會議決議要旨參
    照。查本件被告有如事實欄所述於強制戒治執行完畢後之5
    年內再犯毒品案件，經追訴並分別判處有期徒刑6 、8 月之
    事實，此有臺灣彰化地方法院檢察署刑案資料查註紀錄表及
    臺灣高等法院被告前案紀錄表各1 份在卷可考，顯見其再犯
    率甚高，原實施觀察、勒戒或強制戒治，已無法收其實效，
    故本件被告施用毒品時間雖距離上次強制戒治執行完畢出監
    已逾5 年，亦無再經觀察、勒戒及強制戒治之必要，應由檢
    察官逕行起訴。
三、按海洛因係毒品危害防制條例所定之第一級毒品，而甲基安
    非他命則係同條例所定之第二級毒品，均不得非法施用。核
    被告所為，分別係犯毒品危害防制條例第10條第1 項之施用
    第一級毒品罪及同條第2 項之施用第二級毒品罪。其為供施
    用第一級毒品及第二級毒品而持有各該級毒品之低度行為，
    應各為施用之高度行為所吸收，均不另論罪。又被告所犯上
    開2 罪間，犯意各別，且行為時間及手段互異，應予分論併
    罰。又被告有上開事實欄所載之前科紀錄，有臺灣高等法院
    被告前案紀錄表、臺灣彰化地方法院檢察署刑案資料查註紀
    錄表各1 份在卷可憑，其於有期徒刑執行完畢後，5 年內故
    意再犯本案有期徒刑以上之2 罪，均為累犯，自均應依刑法
    第47條第1 項之規定加重其刑。爰審酌被告之素行、犯罪之
    動機、目的、施用毒品係戕害自身健康、施用海洛因及甲基
    安非他命各1 次之手段、所生危害及犯罪後之態度等一切情
    狀，就其所為上開施用第一級毒品及施用第二級毒品犯行，
    分別量處如主文所示之刑，並定其應執行之刑，以示懲儆。
據上論斷，應依刑事訴訟法第273 條之1 第1 項、第299 條第1
項前段，毒品危害防制條例第10條第1 項、第2 項，刑法第11條
前段、第47條第1 項，第51條第5 款，判決如主文。
本案經檢察官鄭少到庭執行職務。
中    華    民    國    98    年    7     月     7    日
                        刑事第六庭    法  官  鮑慧忠
以上正本證明與原本無異。
如不服本判決應於收受判決後10日內向本院提出上訴書狀，並應
敘述具體理由；其未敘述上訴理由者，應於上訴期間屆滿後20日
內向本院補提理由書 (均須按他造當事人之人數附繕本)「 切勿
逕送上級法院」。
中    華    民    國    98    年    7     月     7    日
                                      書記官  陳秀娟
附錄本案論罪科刑法條全文
毒品危害防制條例第10條：
施用第一級毒品者，處6月以上5年以下有期徒刑。
施用第二級毒品者，處3年以下有期徒刑。


司法院資訊處製作；財團法人民間司法改革基金會備份。
